【裁判字號】    99,訴,397
【裁判日期】    990430
【裁判案由】    毒品危害防制條例
【裁判全文】
臺灣高雄地方法院刑事判決               99年度訴字第397號
公  訴  人  臺灣高雄地方法院檢察署檢察官
被      告  乙○○
上列被告因毒品危害防制條例案件，經檢察官提起公訴（99年度
毒偵字第717 號），本院判決如下：
    主  文
乙○○施用第一級毒品，累犯，處有期徒刑壹年。
    事  實
一、乙○○於民國89年間因施用毒品案件，經本院裁定命入勒戒
    處所施以觀察勒戒，勒戒期滿因有繼續施用毒品傾向，復經
    本院裁定命入戒治處所施以強制戒治，嗣經停止戒治處分釋
    放出所，而於90年10月17日戒治期滿執行完畢；另於上開強
    制戒治執行完畢後5 年內，復於94年間因施用毒品等案件，
    經本院以96年度簡上緝字第8 號及94年度簡字第5649號分別
    判處有期徒刑8 月及3 月確定，並分別減刑為有期徒刑4 月
    及1 月又15日，經裁定應執行有期徒刑5 月，於97年7 月23
    日易科罰金執行完畢。詎猶不知悔改，明知海洛因及甲基安
    非他命分別係毒品危害防制條例第2 條第2 項所列之第一級
    及第二級毒品，不得非法持有、施用，仍於上開強制戒治執
    行完畢後5 年內，再於94年間犯施用毒品等案件，經本院以
    96年度簡上緝字第8 號及94年度簡字第5649號分別判處有期
    徒刑8 月及3 月確定，並分別減刑為有期徒刑4 月及1 月又
    15日，經裁定應執行有期徒刑5 月確定後，復基於施用第一
    級毒品海洛因及第二級毒品甲基安非他命之犯意，於98年11
    月2 日下午5 時許，在甲○○政府附近某加油站廁所內，將
    第一級毒品海洛因及第二級毒品甲基安非他命摻水以注射針
    筒注射手臂靜脈之方式，同時施用第一級毒品海洛因及第二
    級毒品甲基安非他命1 次。嗣於98年11月3 日上午9 時許，
    在甲○○鳳山市○○街「超級光洗車場」為警查獲，並經乙
    ○○同意採尿送驗查獲。
二、案經甲○○政府警察局移送臺灣高雄地方法院檢察署檢察官
    偵查起訴。
    理  由
一、上揭犯罪事實，業據被告乙○○於本院審理時坦承不諱（見
    本院訴字卷第17頁），而被告為警查獲後採集之尿液經送臺
    灣檢驗科技股份有限公司檢驗結果，確實呈現嗎啡及甲基安
    非他命陽性反應，亦有臺灣檢驗科技股份有限公司98年11月
    19日濫用藥物尿液檢驗報告1 紙、甲○○政府警察局刑事警
    察大隊查獲煙毒、麻醉藥品案件犯罪嫌疑人姓名對照表1 份
    在卷可參（見偵卷第21、22頁），被告犯行應堪採認。
二、按毒品危害防制條例於92年7 月9 日修正公布，自93年1 月
    9 日施行，其中第20條、第23條將施用毒品之刑事處遇程序
    ，區分為「初犯」及「5 年內再犯」、「5 年後再犯」。依
    其立法理由之說明：「初犯」，經觀察、勒戒或強制戒治後
    ，應為不起訴處分或不付審理之裁定；經觀察、勒戒或強制
    戒治執行完畢釋放後，「5 年內再犯」者，因其再犯率甚高
    ，原實施之觀察、勒戒及強制戒治既已無法收其實效，爰依
    法追訴或裁定交付審理。至於經觀察、勒戒或強制戒治執行
    完畢釋放後，「5 年後再犯」者，前所實施之觀察、勒戒或
    強制戒治已足以遮斷其施用毒品之毒癮，為期自新及協助其
    斷除毒癮，仍適用「初犯」規定，先經觀察、勒戒或強制戒
    治之程序。從而依修正後之規定，僅限於「初犯」及「5 年
    後再犯」二種情形，始應先經觀察、勒戒或強制戒治程序。
    倘被告於5 年內已再犯，經依法追訴處罰，縱其第3 次（或
    第3 次以上）再度施用毒品之時間，在初犯經觀察、勒戒或
    強制戒治執行完畢釋放5 年以後，已不合於「5 年後再犯」
    之規定，且因已於「5 年內再犯」，顯見其再犯率甚高，原
    實施觀察、勒戒或強制戒治，已無法收其實效，即應依該條
    例第10條處罰（最高法院95年5 月9 日95年度第7 次刑事庭
    會議決議參照）。經查，本件被告乙○○於89年間因施用毒
    品案件，經本院裁定命入勒戒處所施以觀察勒戒，勒戒期滿
    因有繼續施用毒品傾向，復經本院裁定命入戒治處所施以強
    制戒治，嗣經停止戒治處分釋放出所，於90年10月17日戒治
    期滿執行完畢，而於上開強制戒治執行完畢後5 年內，復於
    94年間因施用毒品等案件，經本院以96年度簡上緝字第8 號
    及94年度簡字第5649號分別判處有期徒刑8 月及3 月確定，
    並分別減刑為有期徒刑4 月及1 月又15日，經裁定應執行有
    期徒刑5 月之事實，有臺灣高雄地方法院檢察署刑案查註紀
    錄表及臺灣高等法院被告全國前案紀錄表各1 紙附卷可稽，
    是被告雖係於上開強制戒治執行完畢釋放5 年後再犯本罪，
    然其前次所犯本院96年度簡上緝字第8 號及94年度簡字第56
    49號施用毒品等案件，係在上開觀察、勒戒執行完畢後5 年
    內所為，而屬「5 年內再犯」之情形，依最高法院上開決議
    之意旨，被告本件施用第一級毒品海洛因及第二級毒品甲基
    安非他命之犯行，即應依法論科。從而，本案事證明確，被
    告犯行堪予認定，應依法論科。
三、查海洛因及甲基安非他命分別係毒品危害防制條例第2 條第
    2 項所稱之第一級及第二級毒品，不得非法持有及施用。核
    被告所為，係犯毒品危害防制條例第10條第1 項之施用第一
    級毒品罪及同條第2 項之施用第二級毒品罪。被告持有第一
    級毒品海洛因及第二級毒品甲基安非他命之低度行為，已為
    施用之高度行為所吸收，不另論罪。被告以一施用行為同時
    施用第一級毒品海洛因及第二級毒品甲基安非他命，為想像
    競合犯，應依刑法第55條規定，從一重論以施用第一級毒品
    罪。至原公訴意旨雖認被告所犯上開2 罪間，犯意各別，罪
    名互殊，應分論併罰，然經本院上開調查證據結果，應可確
    認本件被告係同時施用第一級毒品海洛因及第二級毒品甲基
    安非他命，此部分公訴意旨尚有誤解，然經公訴人於本院審
    理時當庭變更犯罪事實為被告同時施用第一級毒品海洛因及
    第二級毒品甲基安非他命（見本院訴字卷第18頁），本院自
    應就公訴人變更後之犯罪事實予以審理，附此敘明。另被告
    前於94年間因施用毒品等案件，經本院以96年度簡上緝字第
    8 號及94年度簡字第5649號分別判處有期徒刑8 月及3 月確
    定，並分別減刑為有期徒刑4 月及1 月又15日，經裁定應執
    行有期徒刑5 月，於97年7 月23日易科罰金執行完畢，有臺
    灣高等法院被告全國前案紀錄表1 紙附卷可稽，被告於上開
    有期徒刑執行完畢5 年內，故意再犯本件有期徒刑以上之罪
    ，為累犯，應依刑法第47條第1 項規定，加重其刑。爰審酌
    被告曾觸犯施用毒品之犯行，雖經強制戒治程式，仍未能斷
    戒施用毒品惡習，顯見其戒治意志不堅，缺乏勒戒動機，本
    應從重量刑以收刑罰教化之效。惟念其施用毒品係對己身殘
    害，並未造成他人具體危害，且能於犯後於本院坦承全部犯
    行，態度尚稱良好等一切情狀，酌情量處如主文所示之刑，
    以示儆懲。
據上論斷，應依刑事訴訟法第299 條第1 項前段，毒品危害防制
條例第10條第1 項、第2 項，刑法第11條前段、第55條、第47條
第1 項，判決如主文。
本案經檢察官丙○○到庭執行職務。
中    華    民    國    99    年    4     月    30    日
                      刑事第五庭審判長法  官 廖建瑜
                                      法  官 林裕凱
                                      法  官 陳盈吉
以上正本證明與原本無異。
如不服本判決，應於判決送達後10日內，向本院提出上訴狀。
中    華    民    國    99    年    4     月    30    日
                                      書記官  陳展榮
附錄本判決論罪科刑法條：
毒品危害防制條例第10條
施用第1級毒品者，處6月以上5年以下有期徒刑。
施用第2級毒品者，處3年以下有期徒刑。

司法院資訊處製作；財團法人民間司法改革基金會備份。
